【裁判字號】    92,簡上,1
【裁判日期】    920428
【裁判案由】    違反動產擔保交易法
【裁判全文】
臺灣雲林地方法院刑事判決                            九十二年度簡上字第一號
    上  訴  人  臺灣雲林地方法院檢察署檢察官
    被      告  甲○○
右列上訴人因被告違反動產擔保交易法案件，不服本院虎尾簡易庭九十一年度虎簡字
第九０號中華民國九十一年八月七日第一審簡易判決（聲請案號：臺灣雲林地方法院
檢察署九十一年度偵字第二二八一號），提起上訴，本院管轄之第二審合議庭判決如
左︰
    主  文
上訴駁回。
    事實及理由
一、本案經本院審理結果，被告甲○○對於檢察官所追訴之「動產擔保交易之債務人
    ，意圖不法之利益，將標的物遷移，致生損害於債權人」罪名，完全認罪，對於
    自己將標的物車輛車牌號碼ＣＹ─三五二七號自用小客車自約定存放地點遷移之
    事實，亦坦白承認，並且就檢察官所提出之證據，如告訴代理人林毓婷於偵查中
    之陳訴及車輛設定動產抵押時所簽定之信用貸款約定書、動產抵押契約書、保證
    書等，均表示無爭執。是被告之自白，因經告訴代理人林毓婷之指證，並有上開
    信用貸款約定書、動產抵押契約書、保證書為憑，應該與事實相符，可以認定。
    又本院經核第一審判決認事用法及量刑均無不當，應予維持，並引用第一審判決
    書記載之事實、證據及理由（如附件）。
二、另上訴人以被告甲○○於民國九十年十月十一日，以所有車牌號碼ＣＹ─三五二
    七號自用小客車為標的，設定動產抵押，並以告訴人福灣企業股份有限公司為保
    證人，向遠東商業銀行辦理消費性信用貸款，借貸新臺幣（下同）二十萬元，詎
    被告自九十一年四月十二日起即未繼續繳納分期付款，告訴人基於保證人地位，
    已代被告繳納四萬八千一百四十元，另被告典當標的物車輛所得達五萬元，貸款
    金額及典當之不法利益兩者合計高達二十五萬元整，而被告因違反動產擔保交易
    法，經原審判處拘役五十日及併科罰金銀元一萬二千元，如易科罰金不過五萬七
    千元，被告所得利益與所罰顯不相當，另被告於偵查起訴後，對告訴人之損失置
    之不理，又逃匿無蹤，不僅破壞社會整體之經濟秩序，亦難令人干服。據以提起
    上訴。
三、查上訴人據以上訴之理由，並非指摘原判決有何違法，僅以被告貸款金額及典當
    之利益，合計二十五萬元整，被告經原審判處拘役五十日及併科罰金銀元一萬二
    千元，如繳納罰金不過五萬七千元（應為八萬一千元），被告所得利益與所罰顯
    不相當，另被告於偵查起訴後，對告訴人之損失亦置之不理，又逃匿無蹤，破壞
    社會整體之經濟秩序，為上訴理由，簡言之，即以量刑過輕為不服。按衡情量刑
    係法官裁量權限，苟無顯然欠缺妥當，違反罪刑均衡原則，或其他違法之處，似
    無僭越之理，若非如此，僅為調整刑度之理由，任意撤銷改判，徒增司法之不安
    定性及不確定性，有違社會之期待。復防衛社會之方法及救護社會整體之經濟秩
    序，不限於刑罰，刑罰乃不得已之最後手段，不能期待刑罰竟其全功，為核貸之
    金融機構不能徒以刑罰為後盾，而疏以徵信。其次以被告於九十年十月十一日，
    向銀行貸款二十萬元，至九十一年四月十二日起始未繼續繳納分期付款，即謂破
    壞社會整體之經濟秩序，乃言過其實。再者原審量酌刑度，亦非全然無考量被告
    所得利益及告訴人所受之損失，否則告訴人所受之損失僅四萬八千一百四十元，
    何以原審量處拘役五十日，如易科罰金四萬五千元，併科銀元一萬二千元，計新
    臺幣三萬六千元，合計八萬一千元，至於上訴人所稱被告典當標的物車輛所得五
    萬元云云，只據告訴人片面懷疑之詞，並無其他證據可以證明，無從信實。又依
    動產擔保交易法第二條規定：本法所稱動產擔保交易，謂依本法就動產設定抵押
    ，或為附條件買賣，或依信託收據占有其標的物之交易；及同法第十五條規定：
    稱動產抵押者，謂抵押權人對債務人或第三人不移轉占有而就供擔保債權人之動
    產設定動產抵押權，於債務人不履行契約時，抵押權人得占有抵押物，並得出賣
    ，就其賣得價金優先於其他債權，而受清償之交易。可知無論債權人及債務人所
    訂立之動產擔保交易是動產抵押，或是附條件買賣，或是信託收據占有其標的物
    ，均屬私契約之範疇，若有糾紛原應以民事訴訟程序解決紛爭，因此動產擔保交
    易法第三十八條以制定刑罰，專以保障私契約之債權人，此「富人條款」，其立
    法是否妥適非無檢討之餘地。另動產擔保交易法第三十八條之直接被害人應為該
    債權人，告訴人福灣企業股份有限公司，在本件動產擔保交易契約中，僅為保證
    人，是否為犯罪之直接被害人，不無爭議，且就其所受之損害，仍然可以民法保
    證規定，請求償還，非無救濟之途，又其請求上訴係以偵查起訴後，被告對告訴
    人之損失，置之不理，為主要理由，乃以刑罰之威嚇，逼迫被告還債，此可從告
    訴人事後提出陳報狀一紙，載明被告已經先行給付告訴人一萬元，請求對被告從
    輕量刑，可知一斑。苟本庭依告訴人之請求，對被告從重或從輕量處，則司法不
    諦成為告訴人利用索債之工具，且刑罰之輕重，如隨順告訴人之心意而定，焉有
    公平正義可言。告訴人以刑罰為手段，目的在逼使被告還債，其請求上訴自難謂
    有理由，檢察官循告訴人之請求，於本院簡易庭判決後，以原審量刑過輕為理由
    提起上訴，非有理由，應予駁回。
四、據上論斷，應依刑事訴訟法第四百五十五條之一第三項、第三百七十三條、第三
    百六十八條，判決如全文。
本案經檢察官乙○○到庭執行職務。
中      華      民      國     九十二    年    四    月     二十八      日
                               臺灣雲林地方法院刑事第二庭
                                   審判長法  官  翁  慶  珍
                                         法  官  陳  婉  玉
                                         法  官  吳  褔  森
右正本證明與原本無異。
不得上訴。
                                         書記官  李  松  坤
中      華      民      國     九十二    年    四    月     二十八      日
附錄本案論罪科刑法條：
動產擔保交易法第三十八條：
動產擔保交易之債務人，意圖不法之利益，將標的物遷移、出賣、出質、移轉、抵押
或為其他處分，致生損害於債權人者，處三年以下有期徒刑、拘役或科或併科六千元
以下之罰金。


司法院資訊處製作；財團法人民間司法改革基金會備份。
